臺灣高等法院高雄分院民事判決
                                  110年度勞上更一字第3號
上  訴  人  宏群國際股份有限公司

法定代理人  謝錦明  

訴訟代理人  陳恪勤律師
被上訴人    廖家慶  
上列當事人間請求給付資遣費等事件，上訴人對於中華民國106
年8月30日臺灣高雄地方法院106年度勞訴字第34號第一審判決提
起上訴，經最高法院第一次發回更審，本院於111年1月12日言詞
辯論終結，判決如下：
    主      文
原判決命上訴人給付暨發給非自願離職證明書，及該部分假執行
之宣告暨訴訟費用之裁判，均廢棄。
上開廢棄部分，被上訴人第一審之訴及假執行之聲請均駁回。
第一、二審及發回前第三審訴訟費用，均由被上訴人負擔。
    事實及理由
一、被上訴人主張：被上訴人自民國96年2月2日起受僱於上訴人
    ，擔任南區業務員，負責推銷上訴人生產之鞋款，並依上訴
    人之指示收受帳款及處理退貨、送貨、訂單等事宜，每月工
    資按銷售額10％計算，兩造間具勞動契約關係。上訴人自101
    年後，因生產之鞋子品質不佳、缺貨嚴重且未再生產暢銷鞋
    款，致被上訴人銷售困難而收入銳減，近5年之工資未達法
    定基本工資；另上訴人為被上訴人投保勞工保險（下稱勞保
    ）、全民健康保險（下稱健保）之保險費，全數自被上訴人
    之薪資中扣繳，上訴人上開行為構成勞動基準法（下稱勞基
    法）第14條第1項第5款、第6款所定勞工得不經預告終止勞
    動契約之事由。被上訴人已於105年11月25日寄發存證信函
    終止兩造間勞動契約，自得依勞基法第21條、第14條第1項
    、第4項、第17條，勞工退休金條例第12條第1項、第31條第
    1項，勞工保險條例第72條第1項，全民健康保險法第84條第
    3項，及民法第179條、第184條第2項之規定，請求上訴人給
    付5年內未達法定基本工資之差額新臺幣（下同）377,494元
    ，資遣費97,956元，自96年2月起至105年11月止自被上訴人
    薪資中扣繳雇主應負擔之勞保費166,653元、健保費139,366
    元及勞工退休金163,713元，並發給非自願離職證明書等語
    。求為判命：㈠上訴人應給付945,182元，及自起訴狀繕本送
    達翌日起至清償日止，按週年利率5%計算之利息。㈡上訴人
    應發給註明：「離職日期為105年11月28日，離職當月工資
    為20,008元，離職原因為勞動基準法第14條第1項第5、6款
    」之非自願離職證明書。㈢願供擔保准予宣告假執行。
二、上訴人則以：被上訴人自96年2 月間起承攬上訴人之鞋品銷
    售業務，以銷售鞋款售價未稅獎金10％（500 元以下鞋款獎
    金5%）計付承攬報酬，其自行決定工作時間，未曾受上訴人
    之指示或監督，兩造間係承攬關係，而非僱傭關係等語為辯
    。
三、原審除駁回被上訴人關於發給非自願離職證明書部分假執行
    之聲請外，為上訴人敗訴之判決。上訴人就敗訴部分聲明不
    服，提起上訴（被上訴人對其敗訴部分，未據聲明不服，已
    告確定）。上訴人上訴聲明：如主文所示。被上訴人則答辯
    聲明：上訴駁回。
四、兩造不爭執之事項：
  ㈠被上訴人自96年2 月間起，擔任上訴人鞋品之銷售業務員。
  ㈡被上訴人於擔任上訴人銷售業務員之初，即知悉為無底薪，
    每月按銷售額10％計算被上訴人得領取之酬勞（500 元以下
    鞋款，酬勞為5%）。
  ㈢上訴人於96年2 月至105 年11月間有為被上訴人投保勞保、
    健保，及按月提繳6%退休金至被上訴人之勞工退休個人專戶
    ，然全部勞保、健保及所提繳之勞工退休準備金均自被上訴
    人每月所領取之酬勞中扣抵。
  ㈣被上訴人於105 年11月25日寄發存證信函予上訴人，主張依
    勞基法第14條第1 項規定，不經預告終止勞動契約，並請求
    上訴人給付工資、資遣費等，上訴人於同年月28日收受該存
    證信函。
  ㈤兩造於105年12月2日，經高雄市政府勞工局指派調解員進行
    勞資爭議調解，因無共識而調解不成立。
  ㈥如本件兩造之關係為勞動契約關係，則上訴人對於被上訴人
    請求給付金額945,182 元（即勞動契約終止前５年未達法定
    基本工資差額377,494 元+ 上訴人自被上訴人工資中扣除之
    雇主應負擔（提繳）勞保費166,653 元+ 健保費139,366 元
    + 勞工退休準備金163,713 元+ 資遣費97,956元=945,182元
    ），及註明「離職日期為民國105 年11月28日，離職當月工
    資為新臺幣20,008元，離職原因為勞動基準法第14條第1 項
    第5 、6 款」之非自願離職證明書不爭執。
  ㈦被上訴人於96年2 月至105 年11月擔任上訴人業務員期間，
    並無年終及三節獎金。
  ㈧被上訴人於上訴人公司擔任業務員期間，無須打卡。
  ㈨被上訴人於97年至100 年間曾有在東發生物科技製藥股份有
    限公司（下稱東發公司）兼職紀錄。
　㈩兩造如係僱傭契約，被上訴人得請求上訴人給付基本工資差
    額377,494 元、雇主應負擔之勞保費166,653 元、健保費13
    9,366 元、提繳勞退金163,713 元、資遣費97,956元，合計
    945,182元，並開立非自願離職證明書。　
五、本件爭點：
  ㈠兩造間之契約關係為僱傭契約或承攬契約？
  ㈡被上訴人得否請求上訴人給付基本工資差額、雇主應負擔之
    勞、健保費、提繳勞退金、資遣費，並開立非自願離職證明
    書？
六、經查：
　㈠兩造間之契約關係為僱傭契約或承攬契約？
　⒈按稱僱傭者，謂當事人約定，一方於一定或不定之期限內為
    他方服勞務，他方給付報酬之契約。稱承攬者，謂當事人約
    定，一方為他方完成一定之工作，他方俟工作完成，給付報
    酬之契約，民法第482 條、第490 條第1 項分別定有明文。
    參酌勞基法第2 條第6 款定義之勞動契約，係指「約定勞雇
    關係而具有從屬性之契約」，顯見僱傭契約乃當事人以勞務
    之給付為目的，受僱人於一定期間內，應依照僱用人之指示
    ，從事一定種類之工作，且受僱人提供勞務，具有繼續性及
    從屬性之關係。而承攬契約之當事人則以勞務所完成之結果
    為目的，承攬人只須於約定之時間完成一個或數個特定之工
    作，與定作人間無從屬關係，可同時與數位定作人成立數個
    不同之承攬契約，二者性質並不相同。又勞基法規定之勞動
    契約，係指當事人之一方，在從屬於他方之關係下，提供職
    業上之勞動力，而由他方給付報酬之契約，就其內涵言，受
    僱人對雇主通常具有人格上從屬性（受僱人在雇主企業組織
    內，服從雇主權威，有接受雇主之人事監督、管理、懲戒或
    制裁之義務，並親自提供勞務），受僱人須親自履行，不得
    使用代理人，及具有經濟上從屬性（即為雇主而非為自己之
    營業目的而提供勞務）、組織上從屬性（即納入雇方生產組
    織體系之一環而非獨立作業，與同僚間居於分工合作狀態）
    之特徵。
　⒉本件被上訴人自96年2 月間起，擔任上訴人鞋品之銷售業務
    員。被上訴人雖主其受僱於上訴人，兩造間屬僱傭關係等云
    云，惟查：
  ①本件被上訴人平日上班不需要打卡，上訴人亦未規定被上訴
    人每月、每週或每日之工作時數，另被上訴人不需要被打考
    績，也沒有被打過考績，亦未曾遭記過或給予記功，沒有懲
    戒記過或獎勵記功之適用，上訴人亦未規定被上訴人不得自
    行聘請他人推銷上訴人生產之鞋款等節，為兩造於本院準備
    程序期日所不爭執（見本院卷一第524頁至第526頁）。又被
    上訴人雖主張其享有特休假，亦需要請假，惟此為上訴人所
    否認。對此，被上訴人雖提出其於105年7月28日之請假紀錄
    乙份佐證（見原審卷第218頁），惟上訴人抗辯稱此係因為
    方便被上訴人因交通事故向對方求償所為，上訴人亦不爭執
    確係因交通事故而請假，且被上訴人除該次請假外，僅泛稱
    曾於100年間請過喪假，家庭旅遊請過特休假等語（見本院
    卷一第560頁），卻無法提出相關資料佐證或具體說明請假
    時間，甚且被上訴人自承不知其105年度有幾天特休假（見
    本院卷第525頁），倘被上訴人確實享有特休假或有請假之
    適用，當不致於不知道自己有幾天特休假，或在其主張任職
    長達約10年之期間內，僅有上述屈指可數之請假次數。至被
    上訴人雖又主張上訴人其他員工享有特休假且需要請假，亦
    足以佐證云云，惟被上訴人其他員工是否享有特休假抑或是
    否需要請假，要與本件無涉，故上訴人主張被上訴人並未享
    有特休假，亦不需要請假等語，應足採信。依上所述，足見
    被上訴人並未受上訴人之人事監督、管理及懲戒，且非不得
    請第三人履行勞務，被上訴人並得自由決定其勞務給付方式
    ，則兩造間顯不具人格之從屬性甚明。至被上訴人雖主張其
    需配合客戶時間工作，惟此係因銷售工作性質使然，另被上
    訴人係銷售上訴人產製之鞋品，其需依上訴人制定之販售規
    則銷售鞋品並回報上訴人，係屬當然，被上訴人主張其僅限
    於在南部地區銷售鞋品，則涉及與其他銷售員之負責區域劃
    分問題，此等事項核均與人事監督、管理及懲戒無涉。被上
    訴人執此認其與上訴人間具人格之從屬性云云，自難認有據
    。
　②又兩造間自始即約定被上訴人無底薪，每月按銷售額10％計算
    被上訴人得領取之酬勞（500 元以下鞋款，酬勞為5%）乙節
    ，為兩造所不爭執（見本院卷二第20頁），且上訴人除依上
    述方式領取報酬外，並未領有其他例如三節獎金、年終獎金
    等獎金，亦無領取加班費等節，亦為兩造所不爭（見本院卷
    一第524頁、卷二第21頁）。又倘被上訴人經銷之客戶倒帳
    時，上訴人主張一律以上訴人負擔60%，被上訴人負擔40%倒
    帳金額等語，雖為被上訴人否認，惟被上訴人亦自認曾有部
    分客戶倒帳時，其分擔40%之倒帳金額（見本院卷一第465頁
    至第466頁）。另被上訴人亦自認倘客戶沒有配合指定之貨
    運公司時，需自行負擔運費差價（見本院卷一第524頁）。
    足認被上訴人與一般僱傭關係下之勞工享有底薪，得領取加
    班費及三節、年終獎金，亦無庸分擔客戶倒帳金額及自行吸
    收增加之成本之情形大不相同，堪認被上訴人係為自己之營
    業目的而提供勞務，且需負擔一定比例之業務風險，兩造間
    並不具經濟上從屬性。至被上訴人雖主張其使用之名片、文
    宣、傳單、訂貨單等單據、樣品等等銷售所需使用之物，均
    係由上訴人提供，且上述物品均可見上訴人公司名稱，惟上
    述物品由上訴人提供並打印上訴人公司名稱，均僅用以輔助
    被上訴人銷售鞋品所用，與被上訴人每月純係按銷售額計算
    得領取之酬勞，亦即被上訴人係為自己之營業目的而提供勞
    務無涉。況被上訴人主張上訴人自100年起至105年間止，有
    指派被上訴人負責客戶約有15家等語（見本院卷一第572-1
    頁），惟被上訴人同時期銷售客戶超過300家，有統計表在
    卷可稽（見本院卷一第91頁），亦足徵被上訴人係為自己之
    營業目的而提供勞務。被上訴人認其與上訴人間具經濟上之
    從屬性云云，亦難認有憑。
　③再上訴人並未發給被上訴人員工識別證，且被上訴人除可以
    參加年終尾牙外，無其他福利等節，為兩造所不爭執（見本
    院卷一第523頁、第553頁），被上訴人亦自認上訴人只有規
    定不能到與上訴人銷售產品相關事業公司兼職，沒有其他兼
    職限制（見本院卷一第525頁至第526頁），且被上訴人自97
    年起至100 年間止，確曾在東發公司兼職，此為兩造所不爭
    （見本院卷二第21頁），參以被上訴人自認其所負擔之行政
    工作，僅係將客戶訂單回報上訴人相關人員安排出貨，再由
    被上訴人向客戶收取帳款（見本院卷一第573頁），此等均
    與其銷售工作有直接相關，屬銷售工作內容之一部，並非於
    銷售工作外，另需協助執行上訴人其他行政事務，被上訴人
    所事之銷售工作，自仍係獨立作業。準此，被上訴人顯未被
    納入上訴人經濟組織與生產結構之內，或與上訴人同僚間居
    於分工合作狀態，兩造間自不具組織上從屬性。
  ④依上述說明，被上訴人與其他任職於上訴人之正職員工有別
    ，兩造間不具人格、經濟及組織上從屬性，堪認兩造間之契
    約非屬於勞基法上之僱傭勞動契約，而係屬於以完成一定工
    作為目的之承攬契約，被上訴人主張兩造間係僱傭關係云云
    ，自難認有憑。
  ⑤至被上訴人雖主張上訴人為其投保勞工保險，扣繳憑單上記
    載所得類別載為「薪資」（見原審卷第33頁至第41頁），堪
    認兩造間存係僱傭關係等云云。惟兩造間所存在者究為僱傭
    關係或承攬關係，仍應依實際提供勞務等情形認定，且所得
    稅扣繳憑單格式代號50所列薪資，尚包含酬勞、工資、工作
    酬勞等諸多給付項目，上訴人為被上訴人投保勞工保險及扣
    繳憑單之記載，並不足以此認定兩造間為僱傭關係，自無從
    執此為有利被上訴人之認定，附此敘明。
  ㈡被上訴人得否請求上訴人給付基本工資差額、雇主應負擔之
    勞、健保費、提繳勞退金、資遣費，並開立非自願離職證明
    書？
    本件兩造間係屬於以完成一定工作為目的之承攬關係，而非
    僱傭關係，業經本院審認如前，則兩造間之權利義務關係，
    自無從適用勞基法之規定。被上訴人請求上訴人給付基本工
    資差額新台幣377,494 元、雇主應負擔之勞保費166,653 元
    、健保費139,366 元、提繳勞退金163,713 元、資遣費97,9
    56元，合計945,182元，並開立非自願離職證明書，自均屬
    無據。
七、綜上所述，被上訴人求為判命上訴人應給付945,182元，及
    自起訴狀繕本送達翌日起至清償日止，按週年利率5%計算之
    利息，上訴人並應發給註明：「離職日期為105年11月28日
    ，離職當月工資為20,008元，離職原因為勞動基準法第14條
    第1項第5、6款」之非自願離職證明書，均為無理由，應予
    駁回。原判決就上述部分，為上訴人敗訴之判決，尚有未洽
    ，上訴意旨指摘原判決不當，求予廢棄改判，為有理由，應
    由本院予以廢棄改判如主文第二項所示。
八、據上論結，本件上訴為有理由，爰判決如主文。
中　　華　　民　　國　　111 　年　　1 　　月　　28　　日
                          勞動法庭
                                  審判長法官  謝靜雯
                                  法      官  洪能超
                                  法      官  劉傑民
以上正本證明與原本無異。
如對本判決上訴，須於判決送達後20日內向本院提出上訴狀，其
未表明上訴理由者，應於上訴後20日內向本院提出上訴理由書（
均須按他造當事人之人數附繕本）。上訴時應提出委任律師或具
有律師資格之人之委任狀，並依附註條文規定辦理。
中　　華　　民　　國　　111 　年　　1 　　月　　28　　日
                                      書記官  林家煜
附註：
民事訴訟法第466條之1：
對於第二審判決上訴，上訴人應委任律師為訴訟代理人，但上訴
人或其法定代理人具有律師資格者，不在此限。
上訴人之配偶、三親等內之血親、二親等內之姻親，或上訴人為
法人、中央或地方機關時，其所屬專任人員具有律師資格並經法
院認適當者，亦得為第三審訴訟代理人。
第1項但書及第2項情形，應於提起上訴或委任時釋明之。